【裁判字號】    99,台抗,142
【裁判日期】    990210
【裁判案由】    違反山坡地保育利用條例等罪改定扣押物保管人
【裁判全文】
最高法院刑事裁定              九十九年度台抗字第一四二號
抗  告  人  甲○○
上列抗告人因違反山坡地保育利用條例等罪案件，不服台灣高等
法院台南分院中華民國九十八年十二月二十九日改定扣押物保管
人之裁定（九十八年度上訴字第六六四號），提起抗告，本院裁
定如下：
    主  文
原裁定撤銷，應由台灣高等法院台南分院更為裁定。
    理  由
本件原裁定以：抗告人甲○○因竊盜等罪案件前經台灣嘉義地方
法院檢察署檢察官在嘉義縣梅山鄉○○○段第九六六、九六七、
一○二五地號土地（即盤谷砂石場）等處查扣如原裁定附表所示
之挖土機、大、小貨車及碎石機具等物品，並於民國九十六年三
月十六日交由經濟部水利署第四河川局代為保管。惟該案件現正
上訴第三審法院審理中，短期內無法終結，而上述扣押物品體積
龐大，不便搬運，認有暫行改由曾居住於上述扣押物品所在之抗
告人就近保管之必要，因而依刑事訴訟法第一百四十條第一項、
第二項（原裁定誤載為第一百四十二條）規定，將原由經濟部水
利署第四河川局保管之上述扣押物品改由抗告人保管。惟刑事訴
訟法第一百四十條第二項規定：不便搬運或保管之扣押物，得命
人看守或命所有人或其他適當之人保管。依此規定，法院得命保
管之人，以扣押物之所有人或其他適於負擔保管責任之人為限。
而依原裁定理由觀之，並非以抗告人為本件扣押物之所有人而命
其保管，而係以抗告人曾居住於本件扣押物品所在附近，認其適
於就近保管扣押物，而改命其保管。惟抗告人抗告意旨略以：伊
原居住之嘉義縣梅山鄉太和村大里網六之三號房屋，因受九十八
年八月八日莫拉克颱風侵襲及水災肆虐，致房屋遭砂土掩埋，現
該處已成河川砂地，無法居住，伊為受災戶，生活困難，無力負
擔保管責任，爰請求撤銷原裁定等語，並提出嘉義縣梅山鄉公所
出具之「天然災害住屋毀損受災戶證明」影本一份及災害現場照
片三張為證。若屬實情，則抗告人所有上址房屋既因遭砂土掩埋
而不堪居住，即難謂係適於「就近」保管本件扣押物之人。從而
，原裁定以抗告人居住於上址可「就近」保管本件扣押物為由，
而改定由抗告人保管，即與事實不侔而有違前揭規定。究竟實情
如何？此與抗告人是否適於保管本件扣押物攸關，原審未詳予調
查，遽行裁定，自有可議。抗告意旨執以指摘原裁定不當，為有
理由，應將原裁定撤銷，發回原法院更為適法之裁定。
據上論結，應依刑事訴訟法第四百十三條前段，裁定如主文。
中    華    民    國  九十九  年    二    月    十    日
                      最高法院刑事第八庭
                          審判長法官  洪  文  章
                                法官  王  居  財
                                法官  郭  毓  洲
                                法官  黃  梅  月
                                法官  邱  同  印
本件正本證明與原本無異
                                      書  記  官
中    華    民    國  九十九  年    二    月  二十三  日
                                                      K

司法院資訊處製作；財團法人民間司法改革基金會備份。
